---
title: "Apuntes para visualizar datos en mapas con `R`"
output: html_document
---
```{r setup, include=FALSE}
knitr::opts_chunk$set(echo = TRUE, warning = FALSE, message = FALSE, error = FALSE, results = FALSE)
```

## El Shapefile (.shp) del territorio
Cargamos poligonos del shapefile
```{r}
library(rgdal)
poligons<- readOGR("data/Comarques/shapefiles_catalunya_comarcas.shp",
                   "shapefiles_catalunya_comarcas",
                   use_iconv = TRUE, # Sin este paramtro da errores en los accentos para el catalan
                   encoding = "UTF-8")
```

Para visualizar datos contenidos en el archivo
```{r}
head(poligons@data)
poligons@data$nom_comar
```

Podemos operar en ellos por ejemplo para *actualizar* la denominación de la "Val d'Aran" por Aran
```{r}
library(tidyverse)
poligons@data$nom_comar <- as.character(poligons@data$nom_comar)
poligons@data$nom_comar[poligons@data$nom_comar=="Val d'Aran"] <- "Aran"
poligons@data$nom_comar <- sort(poligons@data$nom_comar)
poligons@data$nom_comar <- as.factor(poligons@data$nom_comar)
```

## Los datos
Cargamos los datos que queremos representar
```{r}
load(file = "data/dades.RData")
```

## `merge()`

Creamos una columna en los datos comun con los polígonos
```{r}
dades$id <- poligons@data$comarca
```

Ahora podemos juntos los dos objetos
```{r}
mapa <- merge(poligons, dades, by.x = "comarca", by.y= "id")
```


## Dibujamos los mapas
```{r}
library(tmap)
mp1 <- tm_shape(mapa) + 
  tm_fill("2012", # Columna a pintar
          palette = "-RdYlGn")+
  tm_layout(frame = FALSE)

mp1
```

Guardamos en formato .png
```{r}
png(filename = "images/2012.png")
mp1
dev.off()
```

Retornamos a **imprimir** mapas:
```{r}
tmap_mode("plot")
```

Si queremos compara el mapa de 2012 con el del año 2014...

```{r}
# Creamos el mapa 2014
mp2 <- tm_shape(mapa) + 
    tm_fill("2014", # Columna a pintar
          palette = "-RdYlGn")+
  tm_layout(frame = FALSE)
mp2
```

```{r}
# Guardamos el mapa 2014
png(filename = "images/2014.png")
mp2
dev.off() 
```

Los ploteamos uno junto al lado del otro
```{r}
library(grid)
library(gridExtra)
library(ggplot2)

grid.newpage()
pushViewport(viewport(layout=grid.layout(1,2)))
print(mp1, vp=viewport(layout.pos.col = 1, layout.pos.row =1))
print(mp2, vp=viewport(layout.pos.col = 2, layout.pos.row =1))

# Para guardarlo como .png
png(filename = "images/Mp1Mp2.png")
grid.newpage()
pushViewport(viewport(layout=grid.layout(1,2)))
print(mp1, vp=viewport(layout.pos.col = 1, layout.pos.row =1))
print(mp2, vp=viewport(layout.pos.col = 2, layout.pos.row =1))
dev.off()
```

Los valores y colores de la escala nos distorcionan poder comparar los mapas. 

Para solucionarlo debemos asignar los rangos y *fijar* el estilo para cada año
```{r}
max(mapa$`2012`)
max(mapa$`2013`)
max(mapa$`2014`)
#El valor màximo de los valores es 150.1. Creamos un rango de valores hasta 160
breaks <- c(20,40,60,80,100, 120, 140,160)

map1 <- tm_shape(mapa) + 
  tm_fill("2012", 
          breaks = breaks, palette = "-RdYlGn", style = "fixed")+
  tm_layout(legend.show = FALSE, frame = FALSE)

map2 <-tm_shape(mapa) + 
  tm_fill("2013", breaks =  breaks, palette = "-RdYlGn", style = "fixed")+
  tm_layout(legend.show = FALSE, frame = FALSE)

map3 <- tm_shape(mapa) + 
  tm_fill("2014", breaks = breaks, palette = "-RdYlGn", style = "fixed")+
  tm_layout(legend.show = FALSE, frame = FALSE, legend.outside=TRUE, legend.outside.position="bottom")

# Tomamos los valores (p.e del mapa 2014) y los guardamos para la leyenda del mapa
legend.map <- tm_shape(mapa) + 
  tm_fill("2014", title = "Valores",
          breaks = breaks, 
          palette = "-RdYlGn", style = "fixed") +
  tm_layout(legend.only = TRUE)
```


Imprimimos y guardamos el mapa como png
```{r}
grid.newpage()
pushViewport(viewport(layout=grid.layout(2,2)))
print(map1, vp=viewport(layout.pos.col = 1, layout.pos.row =1))
print(map2, vp=viewport(layout.pos.col = 2, layout.pos.row =1))
print(map3, vp=viewport(layout.pos.col = 1, layout.pos.row =2))
print(legend.map, vp=viewport(layout.pos.row = 2, layout.pos.col = 2))


png(filename = "images/Map1Map2Map3Leg.png")
grid.newpage()
pushViewport(viewport(layout=grid.layout(2,2)))
print(map1, vp=viewport(layout.pos.col = 1, layout.pos.row =1))
print(map2, vp=viewport(layout.pos.col = 2, layout.pos.row =1))
print(map3, vp=viewport(layout.pos.col = 1, layout.pos.row =2))
print(legend.map, vp=viewport(layout.pos.row = 2, layout.pos.col = 2))
dev.off()
```

## Para más información:  
*  Guy Lansley and James Cheshire (2016) [An Introduction to Spatial Data Analysis and Visualisation in R](http://www.spatialanalysisonline.com/An%20Introduction%20to%20Spatial%20Data%20Analysis%20in%20R.pdf)  
* Robin Lovelace, Jakub Nowosad, Jannes Muenchow (2019) [Geocomputation with R](https://geocompr.robinlovelace.net/adv-map.html#prerequisites-6)
